臺灣基隆地方法院交通事件裁定　　　　　　　　　　　九十三年度交聲字第四四號
　　原處分機關　交通部公路總局台北區監理所基隆監理站
　　異　議　人
　　即受處分人　乙○○
右列受處分人因違反道路交通管理處罰條例案件，對於交通部公路總局台北區監理所
基隆監理站九十三年三月一日所為之處分（原處分案號：基監字第裁四二─Ｒ000
00000號），聲明異議，本院裁定如左：
    主  文
異議駁回。
    理  由
一、本件聲明異議意旨略以：聲明異議人即受處分人乙○○（下稱聲明異議人）於九
    十二年十二月二十日下午三時十八分許，駕駛車號六Ｇ─七六三六號自用小客車
    ，從基隆市○○○路繞過鐵軌行經基隆市○○街，要從郵局前迴轉，適巧行動電
    話響，因行動電話放在聲明異議人右側腰間，聲明異議人即打開安全帶，將車子
    停在基隆火車站港西街郵局路邊接聽電話，員警舉發聲明異議人未繫安全帶，顯
    與事實不符，聲明異議人駕駛之車輛是屬靜止狀態，因認原處分顯有不當而提起
    本件聲明異議。
二、原處分機關即交通部公路總局臺北區監理所基隆監理站（下稱原處分機關）係以
    聲明異議人乙○○於九十二年十二月二十日下午三時十八分許，駕駛車牌號碼六
    Ｇ─七六三六號自用小客車行經基隆市○○街，聲明異議人駕駛汽車未繫安全帶
    ，依據道路交通管理處罰條例第三十一條第一項之規定，裁處新臺幣一千五百元
    之罰鍰。
三、經查：
  (一)按交通警員掣單舉發違反道路交通管理處罰條例所列之違規事實，本質上為行
      政處分，係公務員基於職務上權力，依法就特定之具體事件所為具公法上效果
      之單方行政行為，基於公務員為公法上行為具有公信力之原則，該行政處分當
      可被推定為有效。蓋行政處分不受其瑕疵所影響，先認定其具有效力，再進行
      事後審查，應係基於交易安全與法律安定性之考量，不欲任何機關或人民可無
      視此一國家行為之存在，充其量僅係「有效推定」。反之，若僅憑道路交通管
      理處罰條例第八十九條明文規定法院受理有關交通事件，準用刑事訴訟法之規
      定，認定前揭推定員警掣單舉發交通違規之行政行為合法、真正之說法，係推
      定受處分人（相當刑事訴訟程序中之被告）確有交通違規事實（有罪推定），
      而要求受處分人自證並無違規事實（自證無罪），而認有違刑事訴訟「無罪推
      定」原則，本院認亦係對於屬行政秩序罰之交通違規舉發處分之本質有所誤解
      。按交通違規之舉發可分為「當場舉發」及「逕行舉發」，由於逕行舉發之受
      處分人並無當場向舉發員警辯駁、陳述意見之機會，故現行法制就逕行舉發之
      條件多所設限（例如闖紅燈或平交道、以科學儀器取得違規證據資料，足資認
      定其違規事實者），此觀違反道路交通管理事件統一裁罰標準及處理細則第二
      十三條之規定自明。至於當場舉發交通違規事件，鑑於交通違規事實往往驟然
      而現、稍縱即逝，若硬性要求舉發員警不分違規情節，一律必須預留證據，俾
      便事後提出供法院審查，除有現實技術可行性之困難，勢將大幅提高交通管理
      之行政成本，並嚴重削弱道路交通管理之行政效能，此絕非立法者制定道路交
      通管理法規之本意。且舉發交通違規行為之處分亦屬行政行為，除應遵循公正
      、公開與民主之程序，確保依法行政之原則，以保障人民權益，如何同步提高
      行政效能，亦應一併兼顧（行政程序法第一條規定參照），此亦係現行法制就
      若干類型之行政處分明文規定可免記明理由，或毋需給予當事人陳述意見機會
      等規定之所由設（行政程序法第九十七條、第一百零三條規定參照）。而所謂
      「準用」與「適用」有別，適用係完全依其規定而適用之謂，準用則衹就某事
      項所定之法規，於性質不相牴觸之範圍內，適用於其他事項之謂，即準用有其
      限度（最高法院四十一年臺非字第四七號判例意旨參照），是以刑事訴訟法就
      犯罪證據有關之規定中，與屬行政秩序罰之交通違規裁罰本旨不合之部分，固
      不在準用之列，惟若受處分人遭受舉發之交通違規事實，僅有舉發違反道路交
      通管理事件通知單及裁決書等書面資料可參，且上載情節顯有違背論理法則、
      經驗法則，乃至與認定事實不符（刑事訴訟法第一百五十五條第二項參照）等
      情，自無法遽為推認受處分人確有交通違規之事實；反之，若舉發員警到庭結
      證違規情節屬實，且提出支持舉發違規可憑信性之相關佐證，又查無設詞攀誣
      或舉發錯誤之事證，自堪據以認定違規情節應屬事實。
  (二)次按「汽車行駛於道路上，其汽車駕駛人或前座乘客未繫安全帶者，處駕駛人
      新臺幣一千五百元罰鍰；其實施及宣導辦法，由交通部定之。」道路交通管理
      處罰條例第三十一條第一項定有明文。
  (三)聲明異議人駕駛汽車行駛於道路上，未依規定繫安全帶一節，業據證人甲○○
      到院證稱：「當天我跟兩位同事開警車巡邏基隆市仁愛轄區，當時警車由我駕
      駛，另二位同仁分別坐右前座及後座，警車行經基隆市○○街往市區方向時，
      看到聲明異議人駕車從對向港西街郵局前行車過來，聲明異議人當時沒有繫安
      全帶，我見狀將警車迴轉到對向車道，當時聲明異議人的汽車已停在（港西街
      郵局）路邊，聲明異議人在駕駛座內打行動電話，警車停在聲明異議人汽車左
      側旁，員警請聲明異議人出示證件，有告知聲明異議人違規情節，聲明異議人
      當場表示相同之異議理由（停車後才接聽電話），員警仍開立舉發單，聲明異
      議人沒有簽收舉發單。警車與聲明異議人的汽車會車時，我確實在行進時看到
      異議人駕車未繫安全帶」等語，並有卷附基隆市警察局基警交字第Ｒ0000
      0000號舉發違反道路交通管理事件通知單一紙可佐。聲明異議人雖辯稱：
      「停車後（車輛為靜止狀態）才接聽電話」云云，並提出車號六Ｇ─七六三六
      號自用小客車之照片數禎為憑，然依聲明異議人提出之汽車照片觀之，該汽車
      之門窗玻璃雖有加貼深色隔熱紙，然汽車之前擋風玻璃上並無加貼深色隔熱紙
      ，換言之，證人甲○○於兩車會車時，確實可從前擋風玻璃看到車內駕駛人駕
      駛車輛之情形；且員警甲○○與聲明異議人間素昧平生，亦查無設詞攀誣或舉
      發錯誤之事證，足堪認定舉發聲明異議人未繫安全帶駕駛車輛行駛道路之違規
      情節屬實，原處分機關認定聲明異議人違反道路交通管理處罰條例第三十一條
      第一項之規定，裁處受處分人一千五百元罰鍰，並記違規點數一點之處分，核
      無違誤，本件受處分人之異議為無理由，自應將其異議駁回。
四、據上論斷，應依道路交通案件處理辦法第十九條，裁定如主文。
中　　　華　　　民　　　國　　九十三　　年　　　四　　　月　　 三十 　　日
                                    臺灣基隆地方法院交通法庭
                                        法  官    何  怡  穎
右正本證明與原本無異。
對於本件裁定如有不服，應於收受送達後五日內，向本院提出抗告書狀，敘述抗告之
理由，抗告於臺灣高等法院。
                                        書記官    李  繼  業
中　　　華　　　民　　　國　　九十三　　年　　　四　　　月　　 三十 　　日
